臺灣臺中地方法院刑事判決　　　　　　　99年度訴字第3703號
公　訴　人　臺灣臺中地方法院檢察署檢察官
被　　　告　翁偉超
上列被告因違反毒品危害防制條例案件，經檢察官提起公訴（99
年度撤緩毒偵字第144 、145 號），本院依簡式審判程序判決如
下：
    主    文
翁偉超施用第一級毒品，累犯，處有期徒刑柒月；又施用第一級
毒品，累犯，處有期徒刑玖月。應執行有期徒刑壹年貳月。
    犯罪事實
一、翁偉超前於民國94年間，因竊盜案件，經本院以94年度沙簡
    字第575 號判處有期徒刑3 月確定；又於95年間因竊盜案件
    經本院以95年度易字第21號判處有期徒刑8 月確定，並與後
    述施用毒品案件所處有期徒刑9 月，合併定應執行有期徒刑
    1 年4 月，並與前述竊盜案件所處之有期徒刑3 月接續執行
    ，而於96年6 月21日縮刑期滿執行完畢。又於93年間，因施
    用毒品案件，再經本院以93年度毒聲字第923 號裁定送觀察
    、勒戒，因有繼續施用傾向，經本院以93年度毒聲字第1299
    號裁定，令入戒治處所施以強制戒治，於94年5 月30日因停
    止其處分而執行完畢。翁偉超復於前揭強制戒治執行完畢釋
    放後5 年內之95年間，再因施用毒品案件，經本院以95年度
    訴字第1090號判處有期徒刑9 月確定並執行完畢。詎其仍未
    戒絕毒癮，而分別為下列施用毒品之行為：(一)基於施用第一
    級毒品之犯意，於98年11月10日下午4 時許，在臺中市○○
    區○○路上四面佛寺旁，以將海洛因與食鹽水混合後置入其
    所有針筒內注射手臂血管之方式，施用第一級毒品海洛因 1
    次。嗣為警於同年月13日採集尿液送驗，結果呈可待因、嗎
    啡陽性反應，始悉上情；(二)基於同時施用第一級毒品及第二
    級毒品之犯意，於98年12月26日中午某時，在臺中市○○區
    ○○路旁，以將海洛因及甲基安非他命一併摻入香菸後點燃
    吸食煙霧之方式，同時施用第一級毒品海洛因及第二級毒品
    甲基安非他命1 次。嗣為警於同年月30日晚上8 時40分許，
    持本院核發之搜索票，至其位於臺中市○○區○○路77號之
    住處執行搜索，經警採集尿液送驗結果，呈嗎啡、安非他命
    、甲基安非他命陽性反應，因而查悉上情。
二、案經臺中市政府警察局及烏日分局分別移送及報告臺灣臺中
    地方法院檢察署檢察官偵查起訴。
    理    由
一、被告翁偉超於本院準備程序中，就上揭犯罪事實均為有罪之
    陳述，且所犯係死刑、無期徒刑、最輕本刑為3 年以上有期
    徒刑以外之罪，經本院合議庭依刑事訴訟法第273 條之1第1
    項之規定，裁定由受命法官1 人獨任進行簡式審判程序，先
    予敘明。
二、按「被告以外之人於審判外之言詞或書面陳述，除法律有規
    定者外，不得作為證據」，刑事訴訟法第159 條第1 項固定
    有明文，然「鑑定之經過及其結果，應命鑑定人以言詞或書
    面報告」，同法第206 條第1 項亦規定甚明。是鑑定人以「
    書面」為鑑定報告提出於法院，依刑事訴訟法第159 條第1
    項立法理由及同法第206 條第1 項規定，即具有證據能力。
    又法院或檢察官得囑託醫院、學校或其他相當之機關、團體
    為鑑定，或審查他人之鑑定，並準用第203 條至第206 條之
    1 之規定，刑事訴訟法第208 條第1 項亦定有明文。依此，
    檢察官對於偵查中之案件，認為須實施鑑定者，固應就具體
    個案，選任鑑定人或囑託鑑定機關（團體）為之；但對於司
    法警察機關調查中之案件，或有量大或急迫之情形，為因應
    實務之現實需求，如檢察官針對該類案件之性質（例如：查
    扣之毒品必須檢驗其成份、對施用毒品之犯罪嫌疑人必須檢
    驗其體內有無毒品代謝反應、對於查扣之槍砲彈藥必須檢驗
    有無殺傷力、對違反野生動物保育法案件必須鑑定是否屬於
    保育類動物案件等)， 認為當然有鑑定之必要者，經參考法
    務部92年5 月20日法檢字第092080203 號函送之法務部「因
    應刑事訴訟法修正工作小組」研討之刑事訴訟法修正相關議
    題第21則之共識結論，以及臺灣高等法院於92年8 月1 日舉
    行之刑事訴訟法新製法律問題研討會第3 則法律問題研討結
    果之多數說（載於司法院92年8 月印行「刑事訴訟法新製法
    律問題彙編」第15頁至第18頁），基於檢察一體原則，得由
    該管檢察長對於轄區內之案件，以事前概括選任鑑定人或囑
    託鑑定機關（團體）之方式，俾便轄區內之司法警察官、司
    法警察對於調查中之此類案件，得即時送請事前已選任之鑑
    定人或囑託之鑑定機關（團體）實施鑑定，該鑑定人或鑑定
    機關（團體）亦應視同受承辦檢察官所選任或囑託而執行鑑
    定業務，其等出具之書面鑑定報告應屬刑事訴訟法第206 條
    所定之傳聞例外，當具有證據能力（法務部92年9 月1 日法
    檢字第0920035083號函可供參照）。從而，本件有關查獲之
    警察單位依先前轄區檢察署檢察長事前概括選任之鑑定機關
    ，即中山醫學大學附設醫院及詮昕科技股份有限公司就被告
    尿液實施鑑定，該鑑定機關所出具之「鑑定書」，即具有證
    據能力而得為本案之證據。
三、上揭犯罪事實，業據被告迭於警詢、偵訊及本院審理時均坦
    承不諱，且被告於98年11月13日為警採集之尿液，經送中山
    醫學大學附設醫院檢驗，其結果呈現可待因及嗎啡陽性反應
    ，有臺中市警察局（現臺中市政府警察局）刑警大隊偵五隊
    委託鑑驗尿液代號與真實姓名對照表、勘察採證同意書及中
    山醫學大學98年11月26日出具之實驗編號0000000 號尿液檢
    驗報告各1 紙在卷可稽（分見刑警大隊卷第11、10、4 頁）
    ；而被告同年12月30日為警查獲後所採集之尿液，經送詮昕
    科技股份有限公司檢驗，結果呈嗎啡、安非他命、甲基安非
    他命陽性反應，亦有臺中縣警察局（現臺中市政府警察局）
    烏日分局偵查隊委託鑑驗尿液代號與真實姓名對照表、詮昕
    科技股份有限公司99年1 月15日報告編號00000000號濫用藥
    物尿液檢驗報告各1 紙存卷可考（分見烏日分局警卷第5 、
    4 頁），足認被告之自白與事實相符，被告確有如犯罪事實
    欄一、(一)及(二)所載之施用毒品犯行，堪予採信。本件事證明
    確，被告之犯行洵堪認定，應依法論科。
四、查海洛因係毒品危害防制條例第2 第2 項第1 款所定之第一
    級毒品；甲基安非他命則為同條項第2 款所定之第二級毒品
    ，均不得非法持有、施用。核被告如犯罪事實欄一、(一)所為
    ，係犯毒品危害防制條例第10條第1 項之施用第一級毒品罪
    ；如犯罪事實欄一、(二)所為，係犯毒品危害防制條例第10條
    第1 項之施用第一級毒品罪及同條第2 項之施用第二級毒品
    罪。被告各該持有第一、二級毒品後進而施用，其持有之低
    度行為，為施用之高度行為所吸收，均不另論罪。被告如犯
    罪事實欄一、(二)所載施用海洛因時，將甲基安非他命與海洛
    因一同捲入香煙內點燃吸食，其同時施用第一級毒品海洛因
    及第二級毒品甲基安非他命，係一行為同時觸犯施用第一級
    毒品罪及施用第二級毒品罪，為想像競合犯，應依刑法第55
    條之規定，從一重之施用第一級毒品罪處斷。被告所犯上開
    二罪，其犯意各別，行為互殊，應予分論併罰。又被告有犯
    罪事實欄一所載之論罪科刑及執行情形，有臺灣高等法院被
    告前案紀錄表在卷可稽，其於刑之執行完畢後5 年內故意再
    犯本案有期徒刑以上之罪，均為累犯，皆應依刑法第47條第
    1 項規定，加重其刑。爰審酌被告曾因施用毒品經送觀察、
    勒戒及強制戒治，仍未知警惕，於強制戒治執行完畢之5 年
    內，再犯本件施用毒品案件，足見其雖經觀察勒戒及強制戒
    治之治療程序，仍未徹底戒除惡習遠離毒害，顯未能善體國
    家設置觀察、勒戒機構，協助毒品施用者戒除毒害之良法美
    意，惟念及施用毒品本質上係戕害自身健康之行為，尚未嚴
    重破壞社會秩序或侵害他人權益，暨其犯罪之動機、目的、
    所生危害，及現行法規已刪除連續犯規定，被告各次犯罪應
    分別審酌犯罪情節量處等一切情狀，雖檢察官於本院審理時
    具體求刑各處有期徒刑9 月以上，然本院認尚屬過重，爰核
    情量處如主文所示之刑，並定其應執行刑。末查，被告於犯
    罪事實欄一、(一)所載時、地施用海洛因所使用之注射針筒，
    雖係被告所有，然該注射針筒嗣後已丟棄，此據被告於本院
    供述明確，且乏證據足資證明該注射針筒尚未滅失，復非屬
    違禁物，為免執行困難，本院認尚無沒收之必要，併此敘明
    。
據上論斷，應依刑事訴訟法第273 條之1 第1 項、第299 條第 1
項前段，毒品危害防制條例第10條第1 項、第2 項，刑法第11條
前段、第55條、第47條第1 項、第51條第5 款，判決如主文。
本案經檢察官吳孟潔到庭執行職務。
中    華    民    國    100   年    1     月    26    日
                  刑事第十二庭  法  官  簡婉倫
以上正本證明與原本無異。
如不服本判決應於收受判決後10日內向本院提出上訴書狀，並應
敘述具體理由；其未敘述上訴理由者，應於上訴期間屆滿後20日
內向本院補提理由書（均須按他造當事人之人數附繕本）「切勿
逕送上級法院」。
                                書記官  許千士
中    華    民    國    100   年    1     月    26    日
附錄本案論罪科刑法條
毒品危害防制條例第10條
施用第一級毒品者，處 6 月以上 5 年以下有期徒刑。
施用第二級毒品者，處 3 年以下有期徒刑。